【裁判字號】    88,訴,2211
【裁判日期】    900118
【裁判案由】    期貨交易法
【裁判全文】
臺灣高雄地方法院刑事判決                        八十八年度訴字第二二一一號
    公  訴  人  臺灣高雄地方法院檢察署檢察官
    被      告  丙○○
    被      告  甲○○
    選任辯護人  吳剛魁
右列被告因違反期貨交易法案件，經檢察官提起公訴（八十八年度偵字第九四○八號
），本院判決如左：
    主  文
丙○○共同未經許可，擅自經營期貨經理事業、期貨顧問事業，處有期徒刑捌月，緩
刑參年。扣案之公司簡介資料、客戶資料、客戶合約、客戶出入金明細表、客戶匯款
收據、交易對帳單、業務部交易統計、仲祐公司現貨外匯交易規則、員工薪資明細，
均沒收。
甲○○共同未經許可，擅自經營期貨經理事業、期貨顧問事業，處有期徒刑陸月，緩
刑參年。扣案之公司簡介資料、客戶資料、客戶合約、客戶出入金明細表、客戶匯款
收據、交易對帳單、業務部交易統計、仲祐公司現貨外匯交易規則、員工薪資明細，
均沒收。
    事  實
一、丙○○自民國八十六年五月二十一日起，受僱於真實姓名年籍不詳之香港籍成年
    男子「易偉基」、「朱金輝」，擔任設在高雄市新興區○○○路二五一號五樓之
    五之鵬榮國際管理顧問公司（以下簡稱鵬榮公司）負責人，並自八十七年起兼任
    公司副總經理，甲○○自八十六年七月擔任該公司業務員，並自八十七年十月間
    擔任該公司經理，渠等四人均明知鵬榮公司未經主管機關許可並發給證照，不得
    經營期貨經理事業、期貨顧問事業，及公司不得經營登記範圍以外之業務，且該
    公司登記之營業項目為：一、國內外投資之引介提供諮詢顧問（證券投資顧問業
    務除外），二、企業管理財務管理諮詢顧問及國內外市場推廣營銷研究顧問業務
    （會計師業務、證券投資顧問業務除外），三、有關投資之技術合作提供商情資
    料及引介諮詢顧問（（證券投資顧問業務除外），四、國際商情資訊之提供及分
    析顧問，五、為國內外工商業向國外金融機構提供消息或媒介之顧問業務（不包
    括辦理融資保證等授信業務，且銀行業務除外），五、為國內外工商業向國外金
    融機構提供消息或媒介之顧問業務（不包括辦理融資保證等授信業務，且銀行業
    務除外），六、有關商業文書之撰擬及經營業務，七、黃金條塊、金幣、金飾進
    口及買賣業務（以現貨交易為限），並不包括期貨經理及期貨顧問等業務，竟基
    於共同之犯意聯絡及行為分擔，自八十六年七月間起，以電話、寄送廣告傳單，
    並在上址提供分析操作之市場行情，或以電腦設備提供英鎊、日幣、馬克、瑞士
    法郎等外匯資訊，並不定期為客戶舉辦相關投資講習等方式，而未設於香港之「
    ＪＵＬＩＥＬＬ  ＭＡＮＡＧＥＭＥＮＴ  ＣＯＮＳＵＬＴＡＮＴ（ＯＶＥＲＳ
    ＥＡＳ）  ＬＴＤ˙」（即仲佑管理顧問「海外」有限公司，以下簡稱仲祐公司
    ）招攬不特定民眾於澳門大西洋銀行開設美金帳戶，由該等民眾自行下單買賣，
    或接受該等民眾之委託，代客戶操作買賣，而經營公司登記業務範圍外之期貨經
    理、期貨顧問業務。彼等之經營方式係所招攬前來之客戶需與仲祐公司簽定「客
    戶合約書」，以電匯繳交二千至一萬美元不等之保證金至仲祐公司設於澳門之大
    西洋銀行、帳戶0000000000號之帳戶內後，即可進行外匯保證金交易
    之期貨行為；俟客戶決定買賣口數後，以電話委託鵬榮公司之業務員或自行打電
    話至澳門下單，當日投單交易，每口應繳保證金一千美元，如需隔夜平倉，則每
    口應繳保證金二千美元，每次敲單成交合約數以一至二十口為限，每日就該外幣
    匯率在市場行情浮動之漲跌，結算差價而計算盈虧；每口交易由仲祐公司取得手
    續費八十美元，陳宏南等人從中賺取每口新台幣五百元而牟利。嗣有客戶丁○○
    、乙○○等人，分別受招攬而為期貨交易。迄八十八年三月十一日經調查局人員
    持搜索票前往鵬榮公司搜索，並扣得陳宏南等四人所有供犯罪所用之公司執照、
    公司營利事業登記證、公司簡介資料、客戶資料、客戶合約、客戶出入金明細表
    、客戶匯款收據、交易對帳單、業務部交易統計、仲祐公司現貨外匯交易規則、
    員工薪資明細。
二、案經法務部調查局高雄市調處報請臺灣高雄地方法院檢察署檢察官偵查起訴。
    理  由
一、訊據被告丙○○、甲○○均矢口否認有何犯行，被告丙○○辯稱：伊只是人頭而
    已，並未擅自經營期貨業務；被告甲○○辯稱：伊只負責送資料給客戶云云。惟
    查：
  (一)右揭犯罪事實，業經被告陳宏南、甲○○分別供承係鵬榮公司負責人兼副總機理
    及經理等情不諱，在調查局人員詢問時，彼等對公司經營方式所述亦大致相符（
    見偵查卷第十至十九頁），且證人丁○○到庭結證稱：投資前鵬榮公司有傳真資
    料給伊，並有二名女子與接洽簽合約書投資期貨，按該公司提供之資訊決定價額
    後打電話至鵬榮公司，再由該公司按伊指定之價位至澳門下單，當時伊確有打電
    話請甲○○幫伊下單，且該公司亦有請人教授相關投資講習，於調查局訊問時，
    確實有說該公司有提供電腦設備供客戶看盤，亦會寄發相關外匯商品資訊供伊參
    考，伊每投單一口公司收取八十美元手續費，但現因時間久遠，已不太記得等語
    （見八十九年八月十五日訊問筆錄）；證人乙○○證稱：伊收到鵬榮公司寄送之
    資料後始加入該公司會員，當時是甲○○與伊簽訂合約，伊止需打電話至該公司
    並告知會員編號及價位，由該公司代為買賣，在調查局所述，伊向該公司購買金
    融機得知有關外匯商品資訊，供伊下單買賣外匯保證金之參考，伊每投單交易一
    口，公司收取八十美元手續費等語（見本院八十九年八月十五日訊問筆錄）；另
    證人林祐亮亦結證稱：鵬榮公司有提供外匯行情服務並有請講師上課，伊也曾在
    白天至鵬榮公司看盤下單，下一口單不管盈虧均需收取手續費，但不知費用多少
    ，亦不知何人取走，該公司建議伊與香港簽約，而陳宏男是鵬榮公司之負責人但
    不知是其否為人頭等語（見八十九年三月三十日訊問筆錄）；證人詹覲龍易於偵
    查及本院結證稱：是陳宏男介紹伊加入鵬榮公司，但伊沒有買賣只有上課、看盤
    ，該公司並有提供電話供客戶下單等語（見偵查卷第五十四頁反面、本院訊問筆
    錄），顯見被告二人經營提供商情資訊予客戶並代客戶下單之期貨顧問、期貨經
    理行為。
  (二)次查，扣案之仲祐客戶合約書第二條明訂：「客戶必須同意由仲祐公司所指定的
    最低保證金，又當仲祐公司知會客戶時，客戶應立即在指定的日期之前，存入所
    需的額外保證金，或其他款項。˙˙˙」，扣按之仲祐公司現貨外匯交易規則第
    四條亦明擔保金為：當日交易，每口所需保證金為一千美元，如需過夜留倉，每
    口應繳保證金為二千美元；第八條並就交易方式分為「敲單」、「掛單」二種，
    前者係由客戶先向仲祐公司詢價，待該公司報價後，由客戶自行決定交易與否，
    並立即將決定告知該公司，經該公司確認接受後，即完成交易；後者則由客戶以
    限價或收市價指令委託該公司交易者屬之，此有仲祐公司客戶合約書份、現貨外
    匯交易規則在卷可佐，參以記載仲祐公司與鵬榮公司為聯營公司，證人丁○○授
    權被告甲○○為代理人、被告陳宏男為見證人之仲祐公司客戶合約書，及客戶每
    下單一口，被告陳宏男、甲○○即可獲得每口新台幣五百元、三十元不等之業績
    獎金或主管加給獎金，此有被告陳宏男甲○○之鵬榮公司之員工薪資明細表扣按
    足以佐證，益徵被告二人確有從事期貨經理行為無誤，被告等辯稱客戶與仲祐公
    司訂約後，即由仲祐公司全權決定進行交易與否云云，委無足採。
  (三)此外，並有扣案之公司執照、公司營利事業登記證、公司簡介資料、客戶資料、
    客戶合約、客戶出入金明細表、客戶匯款收據、交易對帳單、業務部交易統計、
    仲祐公司現貨外匯交易規則、員工薪資明細等物足以佐證，被告二人之犯行洵足
    認定。本件事證明確，應依法論科。
二、本件被告陳宏南、甲○○未經許可，招攬客戶與仲祐公司簽訂契約，並於澳門大
    西洋銀行開設美金帳戶，藉收取手續費之方式，以客戶名義代為操作外幣保證金
    交易，及提供場所、設備、相關外匯資訊或投資建議，供客戶自行下單交易之行
    為，係分別該當期貨經理事業與期貨顧問事業，核其所為，係違反期貨交易法第
    八十二條第一項之規定，而犯同法第一百十二條第五款未經許可擅自經營期貨經
    理事業、期貨顧問事業及公司法第十五條第三項經營登記範圍以外業務之罪。
    被告陳宏南為鵬榮公司之負責人兼副總經理、被告甲○○擔任經理，真實姓名年
    籍不詳之香港成年男子「易偉基」、「朱金輝」為實際負責人，四人間就上開期
    貨經理事業與期貨顧問事業之推行有犯意聯絡及行為之分擔，均係共同正犯。至
    公司法第十五條第三項係處罰公司負責人，屬身分犯之規定，被告甲○○雖不具
    負責人之身分，然既知情且實際參與各項必要業務之經營，與公司負責人兼副總
    經理即被告陳宏南間顯有共同犯意之聯絡及行為之分擔，依刑法第三十一條第一
    項規定，仍屬共同正犯。被告三人一行為觸犯數罪名，為想像競合犯，應從一重
    之違反期貨交易法第一百十二條第五款規定論處。公訴人認被告等未經許可，擅
    自經營期貨經理事業與期貨顧問事業，所犯係獨立二罪，應分論併罰，尚有誤會
    。又公訴人起訴事實雖未敘及被告等違反公司法經營登記範圍以外業務之犯行，
    然該部分事實與公訴人起訴之犯罪事實際具有想像競合犯之裁判上一罪關係，應
    為起訴效力所及，本院自應併予審究。審酌被告二人犯罪之動機、目的、手段、
    品行、智識程度、所生危害、犯罪後之態度及所擔任職務等一切情狀，各量處如
    主文所示之刑，以資懲儆。扣案之公司簡介資料、客戶資料、客戶合約、客戶出
    入金明細表、客戶匯款收據、交易對帳單、業務部交易統計、仲祐公司現貨外匯
    交易規則、員工薪資明細，係被告等所有供犯罪所用之物，業經被告供述在卷，
    均應依刑法第三十八條第一項第二款之規定宣告沒收。另扣案之公司執照、公司
    營利事業登記證，雖為被告等所有，然非犯本罪直接所用之物，不另予沒收，併
    此敘明。
據上論斷，應依刑事訴訟法第二百九十九條第一項前段、刑法第十一條、第二十八條
、第三十一條第一項、第三十八條第一項第二款、公司法第十五條第三項、期貨交易
法第一百十二條第一項第五款，判決如主文。
中      華      民      國    九十      年      一      月     十八     日
                                  臺灣高雄地方法院刑事第四庭
                                      法  官  廖 純 卿
右正本證明與原本無異。
如不服本判決，應於判決送達後十日內，向本院提出上訴狀。
                                      書記官  林 孝 聰
中      華      民      國    九十      年      一      月     十九     日
附錄本判決之論罪法條：
公司法第十五條第三項
期貨交易法第一百十二條第一項第五款
公司不得經營登記範圍以外之業務。
公司之資金，不得貸與股東或其他個人。
公司負責人違反前二項規定時，各科二萬元以下罰金，並賠償公司因此所受之損害。
未經許可，自經營期貨信託事業、期貨經理事業、期貨顧問事業或期他期貨服務事
業者。


司法院資訊處製作；財團法人民間司法改革基金會備份。
